【裁判字號】    98,婚,563
【裁判日期】    981216
【裁判案由】    離婚
【裁判全文】
臺灣高雄地方法院民事判決               98年度婚字第563號
原      告  甲○○
訴訟代理人  李衍志律師
被      告  戊○○
訴訟代理人  樓嘉君律師
上當事人間請求離婚事件，本院於民國98年11 月18日言詞辯論
終結，判決如下：
    主  文
原告之訴駁回。
訴訟費用由原告負擔。
    事實及理由
一、原告主張：兩造於86年4 月1 日結婚，婚後被告經常在外流
    連忘返，不願照顧原告，常因細故與原告口角，遇有不如意
    之事或原告未順從其意時，就對原告惡言相向，兩造之個性
    、思想、理念、價值觀於婚姻生活已無交集，又兩造已簽立
    離婚協議書，則兩造婚姻發生破綻，具有難以維持婚姻之重
    大事由，依民法第1052條第2 項之規定，請求判決離婚等語
    。
二、被告則以：被告於93年間起，經常酒後毆打原告，要原告去
    跳樓自殺，不給付原告生活費，又於97年8 、9 月間被原告
    發現有外遇，兩造婚姻之所以發生破綻，應歸責於原告，聲
    明請求駁回原告之訴。
三、本件原告以上開事實請求判決離婚，被告則不同意離婚，故
    本件所應審理者即在於原告主張之事實是否屬實，及如屬實
    ，則上開事實是否符合有難以維持婚姻之重大事由之離婚要
    件？經查：
  (一)按「當事人主張有利於己之事實者，就其事實有舉證責任。
    但法律別有規定，或依其情形顯失公平者，不在此限。」民
    事訴訟法第277 條定有明文。經查:
    (1)原告主張被告常因細故與其發生爭吵，未照顧好原告，並
      時常流連在外等情，核與證人即兩造之子乙○○到庭證述
      ：「（問：對於起訴狀所載兩造時常因細故發生吵架，被
      告沒有照顧好原告，並時常流連在外，兩造關係不和睦，
      有無意見？）兩造相處的情形未如原告所稱的如此誇張，
      原告個性較為拘謹，較難伺候，對事情要求較為嚴格，除
      非做事情符合原告的想法，不然很難和睦相處。例如原告
      質問被告為何沒有煮飯，被告則稱未給菜錢，兩造便因此
      發生口角。我不認為兩造婚後被告在外流連忘返，被告是
      因為有加入教會，會參加教會活動，擔任志工幫助他人。
      」（見本院98年10月12日言詞辯論筆錄）等語不符，又未
      提出任何證據以實其說，原告上開主張，尚難採信。
    (2)另原告主張：因被告之行為，導致媳婦對伊印象不好，不
      讓伊用熱水洗澡，又伊生病時，被告除不照顧伊外，三更
      半夜才回家，吵得伊不能睡覺，此外被告還曾打開瓦斯，
      並在地上淋油，目的就是要讓伊摔倒，故伊不願意回家，
      怕回家會有生命危險云云（見本院卷98年11月18日言詞辯
      論筆錄），不僅未能提出證據以實其說，且為被告所否認
      ，難以原告片面之詞，即遽認上情為真實。
  (二)又按「以有難以維持婚姻之重大事由者，雖不符第1 項之原
    因，夫妻之一方仍得請求離婚。但其事由應由夫妻之一方負
    責者，僅他方得請離婚。」民法第1052條第2 項定有明文。
    關於「難以維持婚姻之重大事由」，其判斷之標準為婚姻是
    否已生破綻而無回復之希望。而婚姻是否已生破綻無回復之
    希望，則應依客觀之標準，即難以維持婚姻之事實，是否已
    達於倘處於同一境況，任何人均將喪失維持婚姻意欲之程度
    而定。至於同條項但書所規定「難以維持婚姻之重大事由應
    由夫妻之一方負責者，僅他方得請求離婚」，乃因如肯定有
    責配偶之離婚請求，無異承認恣意離婚，破壞婚姻秩序，且
    有背於道義，尤其違反自己清白（clean hands ）之法理，
    有欠公允，同時亦與國民之法感情及倫理觀念不合，因而採
    消極破綻主義，最高法院著有94年度台上字第115 號判決要
    旨足參。
  (三)雖原告主張兩造業於97年12月11日簽立離婚協議書，兩造婚
    姻已發生破綻，並提出離婚協議書為證，惟查，被告辯稱伊
    係基督徒，又為小孩日後要結婚著想，父母親都在場比較好
    ，不會考慮離婚，與原告簽署離婚協議書，係原告所逼等語
    （見本院卷第55 頁 ），核與證人即兩造之子乙○○到庭證
    稱：「（問：對於卷內兩造離婚協議書是否知悉？）離婚協
    議書是原告要求被告簽名的，因為原告事前已將要分給子女
    的財產分給子女，我可以分到800 萬元，但原告只是給我價
    值500 萬元的二筆定存單，那二筆定存單並未在我手上，我
    目前沒有拿到任何錢。被告不是很願意離婚，但為了讓我取
    得原告同意給我的800 萬元，才同意原告的要求而於離婚協
    議書上簽名。……」等語相符（見本院卷第63頁），參以證
    人即兩造離婚協議書中證人丙○○之母宋顏秀美到庭證稱：
    不記得兩造中係何人先提議離婚等語（見本院98年11月18日
    言詞辯論筆錄），及證人即被告友人丁○○到庭就原告外遇
    乙節證稱：「（問：被告有無請你幫忙跟蹤原告？若有，有
    無發現原告與女性相處之情形？）有，我在97年9 月份某一
    天下午5 點多，看到原告從家裡出門後，在兩造家隔一條街
    即嫩江街上，發現有一個女子騎機車來載原告，我跟被告還
    有一個朋友花秀娟就搭計程車跟蹤，發現原告與那個女性去
    逛家樂福逛了大概一個小時，之後又搭計程車跟蹤，發現他
    們二人去河西街吃東西，再去光榮碼頭背靠背坐在椅子上聊
    天，在那個地方講了好幾個小時，到晚上9 、10點才回到家
    。」等語明確（見本院98年11月18日言詞辯論筆錄），本院
    審酌被告係為子女乙○○之利益，才同意簽署離婚協議書，
    縱或被告同意離婚並簽署離婚協議書可認兩造婚姻已生破綻
    ，具有難以維持婚姻之重大事由，然原告疑似有外遇，又逼
    被告簽署離婚協議書，且自兩造協議離婚後即無故離家迄今
    ，兩造婚姻破綻之發生，非可歸責於被告，參諸前揭說明，
    原告主張依民法第1052條第2 項規定請求離婚，與法尚有未
    合，應予駁回。
四、據上論結，原告之訴為無理由，依民事訴訟法第78條，判決
    如主文。
中    華    民    國    98    年    12    月    16    日
                  家事法庭  法  官  王俊隆
以上正本係照原本作成。
如對本判決上訴，須於判決送達後20日之不變期間內，向本院提
出上訴狀，並繳納裁判費新臺幣4,500元。
中    華    民    國    98    年    12    月    16    日
                            書記官  黃翔彬


司法院資訊處製作；財團法人民間司法改革基金會備份。
